臺灣士林地方法院民事簡易判決
                                    111年度士簡字第456號
原      告  翁榮達  

訴訟代理人  陳宜宏律師
被      告  林義順  

上列當事人間給付票款事件，本院於民國111年5月25日言詞辯論
終結，本院判決如下：
    主  文
被告應給付原告新臺幣壹佰伍拾萬元，及自民國一百一十一年三
月八日起至清償日止，按年息百分之六計算之利息。
訴訟費用新臺幣壹萬陸仟參佰捌拾元由被告負擔。
本判決得假執行。　
    事實及理由要領
一、原告起訴主張略以：原告因與訴外人施木森間融通資金關係
    ，而自訴外人施木森處取得前由訴外人王廣智所交付之被告
    所開立如附表所示之支票2張（下稱系爭票據），詎於民國1
    10年10月18日提示，竟因存款不足而遭退票，被告為系爭票
    據之發票人，依票據無因性及文義性，自應負發票人責任，
    而原告為系爭票據之執票人，且系爭票據之背書連續，自得
    依票據法規定行使系爭票據之權利，另依票據法第13條，被
    告不得以自己與執票人即原告之前手（即訴外人王廣智、施
    木森)間所存抗辯事由對抗原告，爰依票據法律關係提起本
    件訴訟，並聲明求為判決被告應給付原告新臺幣（下同）15
    0萬元，及自支付命令送達翌日起至清償日止，按年息百分
    之6計算之利息，並願供擔保，請准宣告假執行。
二、被告則以：本件執票人即原告與發票人即被告並不認識，且
    無債權債務之原因關係存在，而被告雖曾開立系爭票據交付
    訴外人王廣智以調借款項，並以系爭票據作為所調得款項之
    擔保，然訴外人王廣智並未調得任何款項，經向訴外人王廣
    智催討返還系爭票據，始知訴外人王廣智持系爭票據向訴外
    人施木森私人調借數十萬元，訴外人施木森為求償該借款而
    將系爭票據交付原告，原告迄今並未提出給付150萬元予訴
    外人施木森之銀行取款證明資料，足見原告應係無償取得系
    爭票據，則原告持系爭票據以票面金額行使權利，顯有違誠
    信原則等語資為抗辯，並聲明請求駁回原告之訴。
三、得心證之理由：
　㈠原告持有被告所簽發之系爭票據，嗣經原告於110年10月18日
    提示，因存款不足而遭退票，而被告簽發系爭票據後交付訴
    外人王廣智，嗣由訴外人王廣智將系爭票據交付訴外人施木
    森，原告則係自訴外人施木森處取得系爭票據，兩造就系爭
    票據並非直接前後手等事實，為兩造所不爭執，且有原告所
    提出之系爭票據及退票理由單等影本在卷可查，是此部分之
    事實，應堪信為真正。　　
　㈡按無對價或以不相當之對價取得票據者，不得享有優於其前
    手之權利，票據法第14條第2項定有明文。又票據行為為不
    要因行為，執票人不負證明關於給付原因之責任，如票據債
    務人主張執票人取得票據係無對價或以不相當對價取得，應
    由該債務人負舉證責任（最高法院85年度台上字第286號判
    決意旨參照）。查兩造就系爭票據既非直接前後手，而被告
    迄今並未舉證證明原告係出於惡意而取得系爭票據，原告自
    得享有票據上之權利，且被告亦不得以其與原告之前手間所
    存抗辯事由對抗原告；又被告雖辯稱原告係無對價或以不相
    當之對價取得系爭票據乙節，然為原告所否認，依照前述說
    明，被告自應舉證證明原告係無對價或以不相當之對價取得
    系爭票據；觀諸證人施木森於本院言詞辯論期日結證稱：因
    其積欠原告160萬元左右，而將系爭票據交付原告，以償還
    欠款等語，堪認訴外人施木森係為償還欠款而將系爭票據交
    付原告，審酌訴外人施木森與原告間借款金額及系爭票據之
    票面金額尚屬相當，足見被告上開所辯，尚不足採。是被告
    既不能證明原告係無對價或以不相當之對價而取得系爭票據
    ，則原告主張依系爭票據之票面金額行使票據權利，自屬合
    法有據。
　㈢另按，在票據上簽名者，依票上所載文義負責；又票據上之
    簽名，得以蓋章代之；又發票人應照支票文義擔保支票之支
    付；又支票執票人於提示期限內為付款提示不獲付款時，得
    對於背書人、發票人及支票上其他債務人行使追索權；又執
    票人向支票債務人行使追索權時，得請求自為付款提示日起
    之利息，如無約定利率者，依年利六釐計算，票據法第5條
    第1項、第6條、第126條、第144 條準用第85條第1 項、第1
    33條分別定有明文。查原告持有被告所簽發之系爭票據，嗣
    於110年10月18日提示未獲付款等事實，此有上開退票理由
    單附卷可參，而被告就系爭票據所為前開抗辯並不足採，已
    如前述，則原告主張其屆期提示系爭票據未獲付款，被告應
    依票載文義負發票人責任，並依前揭規定給付遲延利息乙節
    ，即屬有據；又原告前就本案票款之請求聲請支付命令，而
    該支付命令業經本院於111年3月7日送達於被告之住所，此
    有送達證書附卷可參，是原告就上開所得請求之票款金額，
    尚得請求自前開支付命令送達之翌日即111年3月8日起至清
    償日止，按年息百分之六計算之利息。從而，原告依上開法
    律關係，求為判決如主文第1項所示，為有理由，應予准許
    。
四、本件事證已臻明確，兩造其餘攻擊防禦方法及舉證，經核與
    判決結果不生影響，無逐一論列之必要；至被告雖就訴外人
    施木森與王廣智間債務金額，聲請通知證人王廣智到庭證述
    ，然證人王廣智經本院合法通知無正當理由而未於言詞辯論
    期日到場，且上開待證事實業經訴外人施木森到庭結證在卷
    ，並提出由證人王廣智簽發或背書之票據為證，而該等待證
    事實亦不影響本院之判斷，故無再行調查之必要，併予敘明
    。
五、本件係就民事訴訟法第427條第2項適用簡易程序所為被告敗
    訴之判決，依同法第389條第1項第3款規定，應依職權宣告
    假執行，另依同法第78條之規定職權確定訴訟費用額為1638
    0元（計有：第一審裁判費15850元、證人日旅費530元【計
    算式：15850元＋530元＝16380元】），應由被告負擔。又原
    告所為宣告假執行之聲請，僅在促使法院為此職權之行使，
    本院自不受其拘束，仍應逕依職權宣告假執行，然本件既已
    依職權宣告假執行，自無再命原告提供擔保之必要。
中　　華　　民　　國　　111 　年　　6 　　月　  15　　日
                  士林簡易庭  法  官  黃雅君
　　　　　　　　　
以上正本係照原本作成。　　　　　　　　　
如不服本判決，應於判決送達後20日內，向本院提出上訴狀並應
記載上訴理由，如於本判決宣示後送達前提起上訴者，應於判決
送達後20日內補提上訴理由書（須附繕本）。
中　　華　　民　　國　　111 　年　　6 　　月　  15　　日
                              書記官  吳俊明
　　　　　　　　　　　　　　　
附表
編號 支票號碼 票面金額 （新臺幣） 發票日 提示日  1 PQ0000000 0000000元 110年10月16日 110年10月18日 2 PQ0000000 500000元 110年10月16日 110年10月18日